【裁判字號】    97,消債抗,4
【裁判日期】    970618
【裁判案由】    更生事件
【裁判全文】
臺灣臺中地方法院民事裁定             97年度消債抗字第4號
抗  告  人  甲○○○○○○
抗告人因聲請更生事件事件，對於中華民國97年5月12日本院97
年度消債更字第106號裁定提起抗告，本院裁定如下：
    主  文
抗告駁回。
抗告程序費用新臺幣壹仟元由抗告人負擔。
    理  由
一、抗告意旨略以：本件系爭債務，抗告人並非二胎房貸之借款
    人及義務人，僅係為債務之保證人。而無銀行債權人的債務
    人可直接聲請更生或清算，不須進行前置協商。退步言，抗
    告人曾於民國95年間與債權人台新銀行協商，1次償還本金
    新台幣（下同）30萬元，不另計利息，初由業務人員同意，
    惟其主管嗣後又不同意，不但不同意，反而強勢威逼，致使
    抗告人心生畏懼，且於就業期間，發函予所服務公司，因而
    被解僱失業，嚴重損及身心致惶恐不安，並生活經濟頓陷絕
    境，亦恐有離婚之虞，承受痛苦打擊，誠非淺顯，實非筆墨
    所能形容。又抗告人曾於97年5月9日函送協商協議書、所得
    清單等陳報債權人，其間銀行業務人員連繫抗告人協商事宜
    ，即與之定於97年5月20日協商，詎依約前往時，行員又不
    與抗告人進行協商，實有刁難之嫌，致無法進行協商。原裁
    定因而駁回本件更生併保全處分之聲請，實有未合，爰依法
    提起抗告等語，並聲明：原裁定廢棄。
二、按債務人對於金融機構因消費借貸、自用住宅借款、信用卡
    或現金卡契約而負債務，在聲請更生或清算前，應提出債權
    人清冊，以書面向最大債權金融機構請求協商債務清償方案
    並表明共同協商之意旨。自債務人提出協商請求之翌日起逾
    30日不開始協商，或自開始協商之翌日起逾90日協商不成立
    ，債務人得逕向法院聲請更生或清算，消費者債務清理條例
    第151 條第1 項、第153 條分別定有明文。又聲請更生或清
    算不合程式或不備其他要件者，法院應以裁定駁回之，但其
    情形可以補正者，法院應定期間先命補正，復為同條例第8
    條所明定。
三、本件抗告人所欠債務，乃係因擔任訴外人陳志堅向債權人台
    新國際商業銀行股份有限公司（下稱台新商業銀行）以設定
    房屋第二順位抵押權借款之連帶保證人，此業據抗告人書狀
    陳明在卷。抗告人雖主張其所負連帶保證債務，並不須進行
    前置協商云云。惟依上揭消費者債務清理條例第151條第1項
    之規定，適用協商前置主義之事件，就債務種類而言，固須
    其中有上述法定四種債務類型之一，然參見同條例第151 條
    之提案理由說明略謂：「…債務人對於金融機構因消費借貸
    、自用住宅借款、信用卡或現金卡契約而負債務，其法律關
    係較單純明確，金融機構並已訂有債務協商機制，如能協商
    成立，債務人或不須依本條例聲請更生或清算，可疏減法院
    負擔，有效分配司法資源。」，可知同條例採行協商前置主
    義係鑑於晚近金融機構就上述法定類型債務已設有一套完整
    之協商機制與協商方案，且已發揮一定之債務清理機能，故
    條例採行協商前置主義可說將該機制法制化。而保證債務之
    所謂連帶，係指保證人與主債務人負同一債務，對於債權人
    各負全部給付之責任者而言，此就民法第272條第1項規定連
    帶債務之文義參照觀之甚明。因此，主債務人所負債務，如
    係上述法定四種債務類型之一，既適用協商前置主義，則負
    同一債務之連帶保證人對於金融機構所負連帶保證債務，亦
    應解釋為屬於該項法定類型之一，亦受協商前置之限制，不
    得逕行聲請更生或清算。再者，抗告人另主張其曾於97年5
    月9日函送協商協議書、所得清單等陳報債權人，其間銀行
    業務人員連繫抗告人協商事宜，即與之定於97年5月20日協
    商，詎依約前往時，行員又不與抗告人進行協商，實有刁難
    之嫌，致無法進行協商云云。惟查，本件抗告人於聲請更生
    前，並未依同條例第151條第1項規定以書面向其債權人即台
    新商業銀行之金融機構請求協商，僅以電話溝通一情，有本
    院民事執行處公務電話紀錄表附於原審卷可稽，且抗告人固
    於提出聲請之同日，發函向台新商業銀行請求協商，惟於97
    年5月12日始送達，亦有其所提回執1紙附卷足參，亦不符合
    同條例第153條所規定「提出協商請求之翌日起逾30日不開
    始協商，或自開始協商之翌日起逾90日協商不成立」之要件
    ，是其逕行向本院聲請更生，自不備要件，且上開欠缺又屬
    無從補正，自應駁回聲請人更生之聲請，且聲請人之財產已
    無保全處分之必要，其保全處分之聲請亦失所附麗，應併予
    駁回。從而原審裁定駁回聲請人更生之聲請，併駁回其保全
    處分之聲請，並無違誤。抗告意旨指摘原裁定不當，求予廢
    棄另為裁定，為無理由，應予駁回。
四、據上論結，本件抗告為無理由，依消費者債務清理條例第11
    條第2 項、第15條，民事訴訟法第495 條之1 第1 項、第44
    9 條第1 項、第95條、第78條，裁定如主文。
中    華    民    國    97    年    6    月     18    日
              民事第四庭   審判長  法  官  王  銘
                                   法  官  呂麗玉
                                   法  官  郭佳瑛
上為正本係照原本作成
不得抗告
中    華    民    國    97    年    6    月     18    日
                                   書記官


司法院資訊處製作；財團法人民間司法改革基金會備份。
